【裁判字號】    98,重勞上,26
【裁判日期】    990928
【裁判案由】    確認僱傭關係存在等
【裁判全文】
臺灣高等法院民事判決                98年度重勞上字第26號
上  訴  人  聯強國際股份有限公司
法定代理人  甲○○
訴訟代理人  洪紹恒律師
            韓世祺律師
複  代理人  蔡宗儒律師
被  上訴人  丙○○
訴訟代理人  吳仟翼律師
上列當事人間，請求確認僱傭關係存在等事件，上訴人對於中華
民國98年10月26日臺灣臺北地方法院98 年度重勞訴字第9號第一
審判決提起上訴，經本院於99 年9月14日言詞辯論終結，判決如
下：
    主      文
上訴駁回。
第二審訴訟費用由上訴人負擔。
    事實及理由
一、被上訴人起訴主張：上訴人自民國(以下同)79年10月15日起
    僱用被上訴人為其公司業務管理組之高級業務管理專員、產
    品規劃組織產品副理、元組件業務三處之業務副理、客戶經
    營經理、資深客戶經營經理等職務，95年1月1日擔任元組件
    技術應用部技術行銷處之資深技術專案經理，迄今已服務超
    過18年，每月薪資已達新臺幣(以下同)77,600元，距自願退
    休年齡僅剩一年餘；被上訴人任職期間並無任何失職行為，
    詎料97年12月間，以景氣不好，所屬部門之元組件事業業績
    預料將衰退，業務緊縮為由，將被上訴人予以資遣，並自97
    年12月26日起生效，被上訴人旋即向臺北市政府勞工局申請
    調解，為其所拒，致調解未果；查上訴人公司97年度盈餘仍
    如往年，依其所發布之新聞訊息97年度12月之營收仍然成長
    13%，該年度第4季之營收更優於市場預期，縱使在全球經濟
    不景氣之情況下，其整體業務並無緊縮之虞；再者當其佯以
    業務緊縮為由，惡意資遣被上訴人之時，竟然對外招募大量
    職缺，由此足見其所謂之業務緊縮明顯與事實不符；準此，
    其以業務緊縮為由資遣被上訴人，顯與勞動基準法（以下稱
    勞基法）第11條第 2款之規定不符；即使被上訴人所任職之
    部門有減少人力之必要，亦有義務提供適當之工作安置被上
    訴人，惟其明知其他部門欠缺人手而需增員，卻將被上訴人
    資遣後再招募新人，其行為顯與比例原則、平等原則相違背
    ；因此其資遣被上訴人之行為自屬無效，兩造間之僱傭關係
    仍然存在，依法仍應給付被上訴人回復職務前之薪資。為此
    ，求為：(一)確認被上訴人與上訴人間之僱傭契約關係存在。
    (二)上訴人應自97年12月27日起至回復被上訴人職務前一日止
    ，按月給付被上訴人薪資77,600元，及各自次月之始日起至
    清償日止，按年息5%計算利息之判決；對於上訴人之上訴所
    為答辯聲明：(一)上訴駁回。(二)第二審訴訟費用由上訴人負擔
    。
二、上訴人則以：被上訴人自79年受雇於上訴人，即任職於上訴
    人公司所屬元組件事業群；經查上訴人公司近年來之營業收
    入，自94年度之575億9,011萬7,000元逐年下滑，至 97年度
    已降到474億3,280萬3,000元，四年來總計下滑 101億5,731
    萬4,000元；而上訴人公司所屬元組件事業群自97年8月以來
    ，亦呈現負成長，至同年12月止該事業群總計衰退10億5,98
    9萬2,000元，其所引用上訴人公司之營收分析資料亦明確記
    載：「依產品別12月份的營收：…IC元件及其他收入為14.4
    億元，較去年同期的26.5億元下滑 46%…」、「第四季營收
    ：…IC元件及其他收入為55億元，較去年同期的81億元下滑
    32%，佔總營收的比重降為12%」，上訴人公司業務緊縮，灼
    然甚明；上訴人依勞基法第11條第 2款「業務緊縮」之規定
    ，終止與被上訴人間之勞動契約，予以資遣，於法並無不合
    等語，資為抗辯；對於原法院為其不利之判決聲明不服，提
    起上訴所為聲明：(一)原判決廢棄。(二)被上訴人在第一審之訴
    駁回。(三)第一、二審訴訟費用由被上訴人負擔。
三、被上訴人主張上訴人自79年10月15日起僱用被上訴人為其公
    司業務管理組之高級業務管理專員、產品規劃組織產品副理
    、元組件業務三處之業務副理、客戶經營經理、資深客戶經
    營經理等職務，95年1月1日擔任元組件技術應用部技術行銷
    處之資深技術專案經理，迄今已服務超過18年，每月薪資已
    達77,600元 (底薪75,800元、伙食津貼1,800元)，距自願退
    休年齡僅剩一年餘，97年12月間，以景氣不好，所屬部門之
    元組件事業業績預料將衰退，業務緊縮為由，將被上訴人予
    以資遣，並自97年12月26日起生效，被上訴人旋即向臺北市
    政府勞工局申請調解，為其所拒，致調解未果等事實，為上
    訴人所不爭執，且有被上訴人之基本資料、離職證明書、被
    上訴人致臺北市政府勞工局函及文件收據、協調會紀錄等在
    卷 (原審調字卷第6至13頁)為憑；被上訴人主張之上開事實
    ，應堪信為真實。
四、被上訴人主張上訴人以景氣不好，所屬元組件事業業績預料
    將衰退，業務緊縮為由，將被上訴人予以資遣；惟查上訴人
    公司97年度盈餘仍如往年，依其所發布之新聞訊息97年度12
    月之營收仍然成長13%，該年度第4季之營收更優於市場預期
    ，縱使在全球經濟不景氣之情況下，其整體業務並無緊縮之
    虞；再者當其以業務緊縮為由，資遣被上訴人之時，竟然對
    外招募大量職缺，足見其所謂之業務緊縮，顯與事實不符，
    其以業務緊縮為由資遣被上訴人，與勞基法第11條第 2款之
    規定不符；即使被上訴人所任職之部門有減少人力之必要，
    亦有義務提供適當之工作安置被上訴人，明知其他部門欠缺
    人手而需增員，卻將被上訴人資遣後再招募新人，其行為顯
    與比例原則、平等原則相違背；因此其資遣被上訴人之行為
    自屬無效等語；上訴人則以被上訴人所任職之元組件事業群
    ，自97年 8月以來，呈現負成長，至同年12月止該事業群總
    計衰退10億5,989萬2,000元，被上訴人所引用上訴人公司之
    營收分析資料亦明確記載：「依產品別12月份的營收：…IC
    元件及其他收入為14.4億元，較去年同期的26.5億元下滑46
    %…」、「第四季營收：… IC元件及其他收入為55億元，較
    去年同期的81億元下滑32%，佔總營收的比重降為12%」，上
    訴人公司業務緊縮，灼然甚明；上訴人依勞基法第11條第 2
    款「業務緊縮」之規定，終止與被上訴人間之勞動契約，予
    以資遣，於法並無不合云云，資為抗辯；經查：
(一)按：非有「虧損或業務緊縮時」之情形，雇主不得預告勞工
    終止勞動契約，勞基法第11條第 2款固有明文；惟最高法院
    95年度臺上字第597號、 83年度臺上字第2767號亦分別著有
    ：「勞基法第11條第 2款規定雇主因業務減縮時可經預告終
    止勞動契約，必係企業經營因景氣下降、市場環境變化等情
    事而須緊縮業務，以致產生多餘人力，雇主為求經營之合理
    化必須解僱勞工時，始得以業務緊縮為由終止勞動契約。」
    、「按勞動基準法第11條第 2款規定，雇主得因業務緊縮，
    預告勞工終止勞動契約者，必以雇主確有業務緊縮之事實，
    而無從繼續僱用勞工之情形，始足當之。是以雇主倘僅一部
    歇業，而他部門依然正常運作，仍需用勞工時，本諸勞動基
    準法第 1條保障勞工權益，加強勞雇關係之立法意旨，尚難
    認為已有業務緊縮，得預告終止勞動契約之事由。」等裁判
    意旨，可資參照；又：雇主虧損或業務緊縮時，得預告勞工
    終止勞動契約，勞基法第11條第 2款定有明文。所謂業務緊
    縮，係指縮小事業實際營業狀況之業務規模或範圍。因雇主
    業務緊縮致產生多餘人力，雇主為求經營合理化，必須資遣
    多餘人力；基於憲法第15條工作權應予保障之規定，雇主資
    遣勞工時，既涉及勞工工作權行將喪失之問題，法律上自可
    要求雇主於可期待範圍內，捨資遣而採用對勞工權益影響較
    輕之措施，且勞基法第11條及第12條對雇主終止勞動契約之
    事由採取列舉之立法目的－限制雇主解僱權限，及勞基法第
    12條之立法方式係「非有左列情事之一，雇主不得預告勞工
    終止勞動契約」，不能以此推認有該條各款情事，雇主必可
    終止契約，暨民法第148條第2項所規定行使權利履行義務，
    應依誠實及信用方法，若當事人之一方行使其原所擁有之權
    利，已明顯偏離法律規定原先所預期之利益狀態，逾越法律
    所定該權利之目的時，法律即應否定該權利之行使。是以應
    認雇主依勞基法第11條第 2款規定以虧損或業務緊縮為由終
    止勞動契約，應具備最後手段性之要件，即必須雇主業務緊
    縮或虧損之狀態已持續一段時間，且無其他方法可資使用，
    雇主為因應景氣下降或市場環境變化，方可以虧損或業務緊
    縮為由終止勞動契約。
(二)上訴人抗辯其公司近年來之營業收入自94年度之575億9,011
    萬7,000元，95年度之523億3,162萬7,000元， 96年度之513
    億5,972萬8,000元，逐年下滑至97年度之474億3,280萬3,00
    0元，四年來總計下降101億5,731萬4,000元云云，並提出經
    資誠會計師事務所查核之損益表在卷(原審重勞訴卷第12至1
    4頁）為憑；查：
  1.上訴人公司主要營收計有「資訊事業部」、「通訊事業部」
    、「元件事業部」及「其他」，其中「資訊事業部」94年度
    營收253億4,710萬3,00 0元、95年度為237億3,545萬元衰退
    了16億多元，96年度為229億6,381萬3,000元又比前年(95年
    度)衰退7億多元， 97年度為211億9,534萬7,000元，比前年
    再衰退17億多元，94年至 97年之衰退幅度為16.4%〔(253億
    4,710萬3,000-211億9,534萬7,000)÷253億4,710萬3,000=0
    .00000000000)〕；「通訊事業部」由 94年度235億6,468萬
    8,000元逐年衰退，至97年度131億9,309萬6,000元，其衰退
    幅度高達44%[(235億6,468萬8,000-131億9,309萬6,000)÷2
    35億6,468萬8,000=0.0000000000]，「其他部」 94年度為3
    億4,1 52萬6,000元、95年度為3億2,201萬5,000元、96年度
    為2億6,105萬7,000元、97年度為2億7,294萬9,000元，94年
    至97年之衰退幅度為20%[(3億4,152萬6,000-2億7,294萬9,0
    00)÷3億4,152萬6,000=0.00000000 000]；而被上訴人所任
    職之「元件事業部」， 94年度之營收為83億3,680萬元，95
    年度為82億1,243萬元，96年度為125億3,889萬元， 97年度
    為127億7,141萬元，94年至97年成長幅度為34.7%[(127億7,
    141萬-83億3,680萬)÷127億7,141萬= 0.00000000000]，有
    上訴人所提出之歷年營收統計資料在卷(同上卷第81頁)足稽
    ；被上訴人所任職之「元件事業部」94年度至97年度之營收
    ，非但沒有減少，且有增長趨勢；上訴人公司營收之衰退係
    「資訊事業部」、「通訊事業部」及「其他」，而非被上訴
    人所任職之「元件事業部」，上訴人抗辯被上訴人任職之「
    元件事業部」營收衰退，顯與事實尚有不符。
  2.上訴人另以被上訴人任職之「元件事業部」自 97年8月以來
    即呈明顯負成長，至同年12月止該事業群營收總計衰退10億
    5,989萬2,000元云云，並提出97年8月至97年 12月之營收統
    計表在卷(同上卷第15至20頁)為憑；惟查上訴人公司於資遣
    被上訴人前之「元件事業部」，於97年1月至97年 11月之營
    收依序為10億9,227萬元、7億4,912萬元、10億6,256萬元、
    9億7,065萬元、12億8,674萬1,000元、11億4,469萬3,000元
    、13億3,336萬4,000元、14億5,807萬2,000元、 13億9,556
    萬6,000元、9億5,282萬元、7億792萬元(同上卷第第16至19
    、115至121頁）；由此，堪證被上訴人所任職之「元件事業
    部」，自97年1月至 97年8月之營收逐月增加，且增加了3億
    6,580萬2,000元； 97年9月至97年11月間之營收固有下降之
    趨勢，尚不足以認有縮小事業實際營業狀況之業務規模或範
    圍，上訴人更未舉證證明有縮小「元件事業部」之業務規模
    或範圍；且元件事業部於97年度之營收尚較96年度多2億3,2
    52萬元，有前述歷年營收統計資料足憑；況且，上訴人於資
    遣被上訴人之際，被上訴人在做另外產品代理規劃之事實，
    為上訴人副總經理乙○○於本院準備程序期日到場為：「（
    在資遣丙○○的時候，丙○○是有否在做另外的產品代理規
    劃？）當初還有另外負責一個產品，但是還沒有開始。」不
    爭執之陳述在卷(本院卷第99頁背面)；嗣後雖抗辯「…準此
    ，既然該產品之代理尚在規劃階段，是否可行尚無法確知，
    業務量即難謂有增加之可能；…」云云(本院卷第 146頁)；
    惟查，由此，益徵上訴人所屬「元件事業部」之業務，就另
    外產品之代理，由被上訴人規劃中，雖無法確知可行與否，
    其業務量即有可能增加，但絕不致有緊縮情事， 97年9月至
    97年11月間三個月之營收所以有下降之趨勢，無非係受社會
    經濟不景氣一時之影響，非得以此三個月之營收下降，遽謂
    上訴人公司業務緊縮之狀態已持續一段時間。
(三)上訴人以業務緊縮為由資遣被上訴人，同時於上訴人公司之
    電腦網路上招募人才之事實，為上訴人所不爭執，且有上訴
    人之網頁在卷(原審調字卷第15頁)足稽；上訴人或以其所招
    募之人才，非被上訴人之專業且與被上訴人之位階不相當等
    語為抗辯；惟查：
  1.被上訴人於79年 10月15日受雇於上訴人公司，係自「16-業
    務管理組」之「高級業務管理專員」起任職，80年7月8日調
    「53-產規一處」之「產品副理」，8月1日調「53-產品規劃
    組」之「產品副理」，10月1日調「41-元組件一部產品規劃
    組」之「產品副理」，83年 1月1日調「42-產品行銷部」之
    「產品副理」，84年 1月1日調升「86-元件業務三處」之「
    業務副理」，86年10月1日調「86-元件業務三處」之「客戶
    經營經理」，87年 3月1日調「86-元件業務三處」之「資深
    客戶經營經理」，88年 7月1日調「43-海外開發部」之「資
    深產品經理」，90年 1月1日調「85-元件業務二處」之「資
    深產品經理」，90年 5月1日調「41-元件產品規劃一處」之
    「資深產品經理」，93年 1月1日調「43-元件產品規劃二處
    」之「資深產品經理」，94年7月1日調「87 -元件業務五處
    」之「資深業務經理」，94年 12月1日調「87 -元件業務五
    」之「部門總監」，95年 1月1日調「51-技術行銷處」之「
    資深技術專案經理」迄上訴人予以資遣為止（參見原審調字
    卷第 7頁），核其所經歷之職務，即使上訴人所招募之職缺
    非被上訴人之專業，非不得施於「各種適性專業訓練」（參
    見104人力銀行網頁有關「聯強的教育訓練」本院卷第 41頁
    ）。
  2.上訴人抗辯104網站每隔8天會例行性通知網站自動更新系統
    資料，每一次系統更新後，即會顯示新的日期…(12/22日此
    筆資訊與其他顯示為 12/24之資料不同，係因該筆資訊於12
    月 22日始放上104網站，因該資料未滿8日，故尚不能更新)
    …云云(本院卷第 125頁)；惟查被上訴人所提出上訴人徵才
    網頁(原審調字卷第15頁)，係被上訴人於98年1月2日上網列
    印，距離97年12月22日、24日分別為11日及9日，早已過8日
    之期間，何以未更新日期？且與證人丁○○於本院準備程序
    期日到場所為：「…有時候我們人事部門可能比較忙，所以
    不會馬上關閉，所以是一段時間可能是一季或一個月才會去
    做關閉的動作，…」之證言 (本院卷第101頁背面)，顯有不
    符，上訴人之抗辯亦無足取。
  3.綜合上述，上訴人一面刊登徵才廣告，一面以業務緊縮為由
    ，終止與被上訴人間之勞動契約，而予以資遣，尚難謂已具
    備最後手段之要件。因之，上訴人副總經理乙○○於本院準
    備程序期日到場所為證言，均不足以為資遣被上訴人已具備
    最後手段之要件，要無足採；上訴人所為「或以其所招募之
    人才，非被上訴人之專業且與被上訴人之位階不相當。」等
    語之抗辯，顯無足採。至於上訴人另以「上訴人縱於104 網
    站上刊登徵才廣告，不代表確有職缺，且非應徵即予錄用，
    尚須經任用程序」等語(參見本院卷第 147頁背面)為抗辯；
    查上訴人刊登廣告徵才，非一經應徵即予錄用，尚須經任用
    程序，自屬當然；惟：若無職缺何須刊登廣告徵才，所為之
    抗辯顯與常情有違，要非足取。
(四)上訴人又以：上訴人確有向其他部門徵詢有無職缺，以確認
    調動被上訴人至其他部門之可能性，惟上訴人所有部門當時
    均全面縮減人力，各部門自無職位得供被上訴人轉任，上訴
    人資遣被上訴人並無權利濫用之情事等語為抗辯，並舉證人
    李黎聲、丁○○於本院準備程序期日到場所為證言、及提出
    「MEMORANDUM」二紙(本院卷第127、129頁)為其證據方法；
    惟查：
  1.上訴人於原法院係以業務緊縮為由預告被上訴人終止勞動契
    約，自無依同上條(勞基法第11條)第 4款之規定提供適當工
    作安置被上訴人之義務，且應由被上訴人舉證證明上訴人尚
    有其他被上訴人得勝任之工作等語抗辯在卷(原審卷第10、1
    1頁)，未曾以向上訴人曾向其他部門徵詢確無職缺可供被上
    訴人轉任為抗辯，而係於本院準備程序期日始為上開之抗辯
    ，其所為抗辯之詞，自難憑以採信。
  2.上訴人所提出上揭「MEMORANDUM」二紙，其中97年12月14日
    之「MEMORANDUM」內載：「…一、1.檢視現行組織各部門無
    適當缺額。2.知會相關各業務部門主管亦無將離職人員或擬
    僱用職缺可供調動。二、故擬於簽准後由各部門主管轉知資
    遣人員被資遣事宜及相關資遣程序。」等內容，擬將被上訴
    人予以資遣，旋即於97年12月22日、24日刊登徵才廣告，已
    如前所述，26日即將被上訴人予以資遣，上訴人抗辯因業務
    緊縮為由而資遣被上訴人，即非無疑義；上訴人所舉證人丁
    ○○於本院準備程序期日到場所為「基本上各事業部因為業
    務關係提出裁減的名單後交給人事部門，人事部門會做通盤
    的考量，將人事資料提交各事業部主管看是否有適合的職缺
    或職務作調動，如果各事業部主管沒有適合的職務可以做調
    動的時候，我們人事部門就會依照資遣的程序進行。」之證
    言(本院卷第100頁背面)，即難以採信。
  3.證人乙○○於本院準備程序期日到場所為：「對於元件事業
    群以外的部門是否有缺額我不了解。」、「聯強是跨國企業
    ，企業群各自獨立運作，各負盈虧，整個人員招募、調配、
    使用是以各部門為主。…」等之證言，顯又與97年12月14日
    丁○○所簽「MEMORANDUM」內容，又有不符。
  4.綜合上述，上訴人抗辯上訴人所有部門當時全面縮減人力，
    確無相當之職缺，供被上訴人轉任云云，尚難採信。被上訴
    人主張上訴人之業務並無緊縮情事，而以業務緊縮資遣被上
    訴人於法不合，尚非全無憑據。
(五)上訴人援引最高法院95年度臺上字第1692號所為「按勞基法
    第11條第 2款規定，雇主有虧損或業務緊縮之情形時，得不
    經預告終止勞動契約。其立法意旨係慮及雇主於虧損及業務
    緊縮時，有裁員之必要，以進行企業組織調整，謀求企業之
    存續，俾免因持續虧損而倒閉，造成社會更大之不安，為保
    障雇主營業權，於雇主有虧損或業務緊縮，即得預告勞工終
    止勞動契約。原審既認上訴人確有業務虧損之情形，則上訴
    人依上開規定資遣被上訴人，即非無據。」之裁判意旨，其
    資遣被上訴人為「經濟性解雇」為抗辯；惟查上訴人一面以
    業務緊縮為由資遣被上訴人，一面又於其網頁招募人才，已
    如前所述，並非因其業務虧損而進行其企業組織之調整，況
    且被上訴人所任職之「元件事業部」97年度營收較96年度之
    營收尚多出2億3千萬多元，其資遣被上訴人尚難認係「經濟
    性解雇」，上訴人比附援引最高法院95年度臺上字第1692號
    之裁判意旨，自無足取。
(六)綜合上述，被上訴人生於44年3月7日，自79年10月15日受雇
    於上訴人，迄99年3月7日屆滿55歲，工作已逾15年，依勞基
    法第53條第1款之規定得自請退休，上訴人於97年 12月竟未
    具備最後手段之要件，而以業務緊縮為由，依勞基法第11條
    第 2款規定，終止與被上訴人間之勞動契約，將被上訴人予
    以資遣，其行使權利明顯偏離法律規定原先所預期之利益狀
    態，揆諸前揭說明，上訴人以業務緊縮之理由預告終止與被
    上訴人間之勞動契約，予以資遣，難認於法有據；被上訴人
    求為確認與上訴人間之僱傭契約存在，自屬有據，應予准許
    。
五、按：「僱用人受領勞務遲延者，受僱人無補服勞務之義務，
    仍得請求報酬。」、「債務人非依債務本旨實行提出給付者
    ，不生提出之效力。但債權人預示拒絕受領之意思或給付兼
    需債權人之行為者，債務人得以準備給付之事情，通知債權
    人以代提出。」、「債權人對於已提出之給付，拒絕受領或
    不能受領者，自提出時起，負遲延責任。」民法第 487條前
    段、第235條、及第234條分別定有明文。且最高法院92年度
    臺上字第1979號亦著有：「被上訴人係遭上訴人非法解僱始
    離職。上訴人自解僱當日即要求被上訴人清理現務並辦理移
    交，拒絕被上訴人服勞務，可見被上訴人在上訴人違法解僱
    前，主觀上並無任意去職之意，客觀上亦繼續提供勞務，則
    於上訴人拒絕受領後，應負受領遲延之責。被上訴人無須催
    告上訴人受領勞務，且上訴人於受領遲延後，須再表示受領
    之意，或為受領給付作必要之協力，催告被上訴人給付時，
    其受領遲延之狀態始得認為終了。在此之前，被上訴人無須
    補服勞務，自得請求報酬。」之裁判意旨，可資參照。查上
    訴人於97年12月間預告終止與被上訴人間之勞動契約，旋即
    於97年12月19日向臺北市政府勞工局申請調解，有被上訴人
    提出之申請書影本乙份在卷(原審調字卷第9、 10頁)足憑；
    足證被上訴人於上訴人預告終止勞動契約之時，主觀上願意
    繼續在上訴人公司任職，提供勞務，上訴人於97年12月26日
    核發離職證明書，載明被上訴人之服務期間至97年12月26日
    ，客觀上應認上訴人自97年12月27日起即拒絕受領被上訴人
    所提供之勞務，依民法第235條、第234條之規定，上訴人自
    97 年12月27日起即應負受領遲延之責任，依民法第487條前
    段規定、及最高法院92年度臺上字第1979號之裁判意旨，上
    訴人仍應自97年12月27日起給付被上訴人之薪資至回復其職
    務前一日止；從而，被上訴人請求上訴人應自97年12月27日
    起按月給付被上訴人77,600元至回復其職務前一日止，洵屬
    有據。
六、查：「給付有確定期限者，債務人自期限屆滿時起，負遲延
    責任。」、「遲延之債務，以支付金錢為標的者，債權人得
    請求依法定利率計算之遲延利息。」、「應付利息之債務，
    其利率未經約定，亦無法律可據者，週年利率為百分之五。
    」民法第229條第1項、第233條第 1項前段、第203條分別定
    有明文。本件被上訴人請求上訴人給付薪資，係以給付金錢
    為標的，應依勞基法第23條第 1項所規定之期限給付，又未
    約定利率，被上訴人併請求各自次月之始日起至清償日止，
    按週年利率5%計算利息，於法有據，亦應准許。
七、綜上所述，被上訴人主張上訴人終止與被上訴人間之僱傭契
    約不合法，非無可採，上訴人所為抗辯自無足取；被上訴人
    求為確認兩造間之僱傭關係存在，並本於僱傭關係之報酬請
    求權，請求上訴人應自97年12月27日起至回復被上訴人職務
    前一日止，按月給付被上訴人薪資77,600元，及各自次月之
    始日起至清償日止，按週年利率 5％計算之利息，於法有據
    ，應予准許；原法院為其勝訴判決，經核尚無違誤；上訴意
    旨仍持陳詞，指摘原法院之判決不當，求予廢棄，為無理由
    ，應予駁回。
八、本件事證已臻明確，兩造其他攻擊、防禦方法，及提出未援
    用之證據，經斟酌後認不影響判決基礎，毋逐一論述必要，
    併此敘明。
九、據上論結，本件上訴為無理由，依民事訴訟法第449條第1項
    、第78條之規定，判決如主文。
中    華    民    國    99    年    9     月    28    日
                    勞工法庭
                        審判長法  官  李錦美
                              法  官  鍾任賜
                              法  官  陳博享
正本係照原本作成。
如不服本判決，應於收受送達後20日內向本院提出上訴書狀，其
未表明上訴理由者，應於提出上訴後20日內向本院補提理由書狀
（均須按他造當事人之人數附繕本）上訴時應提出委任律師或具
有律師資格之人之委任狀；委任有律師資格者，另應附具律師資
格證書及釋明委任人與受任人有民事訴訟法第466條之1第1項但
書或第2項（詳附註）所定關係之釋明文書影本。如委任律師提
起上訴者，應一併繳納上訴審裁判費。
中    華    民    國    99    年    9     月    28    日
                              書記官  鄭靜如
附註：
民事訴訟法第466條之1（第1項、第2項）：
對於第二審判決上訴，上訴人應委任律師為訴訟代理人。但上訴
人或其他法定代理人具有律師資格者，不在此限。
上訴人之配偶、三親等內之血親、二親等內之姻親，或上訴人為
法人、中央或地方機關時，其所屬專任人員具有律師資格並經法
院認為適當者，亦得為第三審訴訟代理人。

司法院資訊處製作；財團法人民間司法改革基金會備份。
